【裁判字號】    88,婚,1002
【裁判日期】    890105
【裁判案由】    履行同居
【裁判全文】
臺灣高雄地方法院民事判決  八十八年度婚字第一００二號
    原      告  乙○○
    被      告  甲○○
    訴訟代理人  陳清朗  律師
右當事人間請求履行同居事件，本院判決如左：
    主      文
    事      實
一、否認反訴原告於反訴狀所主張之事實。
二、反訴原告反訴狀主張依據民法第一千零五十二條第一項第三款，及同條第二項規定請
    求離婚，茲針對反訴原告之請求答辯如后：
  (一)不堪同居虐待部分：
    1.夫妻之一方受他方不堪同居之虐待者得請求離婚，而所謂不堪同居之虐待者係指「
      與以身體上或精神上不可忍受之痛苦，致不堪繼續同居者」，而依最高法院七十年
      度台上字第一九二二號判決意旨夫妻共同生活，乃以誠摯的相愛為基礎，此基礎若
      未動搖，偶而勃谿動手毆打，固難謂為虐待。
    2.查二造於婚後曾因勃谿，反訴被告傷害原告乙次，但僅止乙次，嗣後二造已和解反
      訴原告並返家與反訴被告共同居住近一年，一年後反訴原告因不明原因不告而別，
      因二造是於反訴被告傷害及訴原告一年多後，反訴原告始離家出走，足見反訴原告
      離家與反訴被告傷害伊之事無關。
    3.至於反訴原告主張反訴被告以不堪入耳之言語羞辱反訴原告以電線反綁控制反訴原
      告自由，要求反訴原告至特種場所上班，一個月毆打達十餘次等情，全然扭曲事實
      ，依常理而言，反訴被告前傷害反訴原告乙次反訴原告即提出告訴，若有控制自由
      ，一個月毆打十餘次等情，反訴原告豈有未留驗傷單或提出告訴之理。
    4.又反訴原告主張提出傷害告訴後反訴被告夥同他人強押反訴原告之事，亦非事實，
      蓋阿蓮分駐所是執法單位，反訴被告豈可能夥同數人至阿蓮分駐所恐嚇反訴原告。
    5.八十八年九月二十四日反訴被告亦無強押反訴原告之理，蓋反訴被告豈敢至高雄縣
      茄萣派出所強行押走反訴原告，是因反訴被告要求反訴原告一同返家反訴原告不從
      ﹖且反訴被告如何來強押反訴原告呢﹖
    6.綜上所述，反訴原告主張身體上及精神上均難以再承受反訴被告慣行之暴力虐待，
      侵害伊人格尊嚴人身安全皆非事實，自不得依法主張不堪同虐待請求離婚。
  (二)民法第一千零五十二條第二項係重大事由部分：
    1.民法第一千零五十二條第二項但書規定「但其事由應由夫妻之一方負責者僅他方得
      請求離婚」，姑且先不論二造實際分離已達十年是否符合重大事由，查二造之所以
      分離，是因為反訴原告自行不告而離家出走之故，足見反訴原告應對二造之所以無
      法共同生活之事由負責，依但書之規定，反訴原告自不得依該項規定請求離婚，否
      則夫妻任何一方即可離家出走過幾年後又回來主張離婚與民法第一千零五十二條第
      二項之立法意旨不符。
    2.又民法第一千零五十二條第二項之重大事由係指夫妻共同生活已不存在，且不能再
      期待破鏡重圓，始能認定婚姻破裂，查反訴被告仍願維持二造之婚姻關係，自不能
      以反訴原告起訴請求離婚，單方面主張婚姻破裂，即認二造婚姻破裂，已達難以維
      持之程度。
三、為此狀請駁回反訴原告之訴。
一、被告八十八年十一月十五日答辯狀主張有不能同居之正當理由，故不願履行同居義務
    。
二、被告主張原告有毆打、強押等行為，故認有正當理由不願與原告同居，惟查，被告所
    主張之事實，全屬虛構，蓋之前婚後原告雖曾毆打原告乙次，但二造已和解，被告並
    已回家與原告同居，足見嗣後被告之離家出走，與一年前原告毆打被告之行為無干，
    被告以此主張有正當理由不履行同居，自屬無據。
三、民事訴訟法第二百七十七條規定當事人主張有利於己之事實，對其事實有舉證之責任
    ，查被告所主張之事實原告否認執此被告自應對主張有不能履行同居之正當由負舉證
    責任，礙難盡信被告說詞。
    理      由
中      華      民      國        八十九    年      一      月      五      日
                                臺灣高雄地方法院民事第一庭
~B法  官  林紀元
右正本證明與原本無異。
如不服本判決，應於送達後廿日內，向本院提出上訴狀。
~B書記官  劉佳娟
中      華      民      國        八十九    年      一      月      五      日


司法院資訊處製作；財團法人民間司法改革基金會備份。
